【裁判字號】    95,上易,66
【裁判日期】    950330
【裁判案由】    傷害等
【裁判全文】
臺灣高等法院臺南分院刑事判決          95年度上易字第66號
上  訴  人
即  被  告  丙○○
上列上訴人因傷害等案件，不服臺灣臺南地方法院94年度易字第
441號中華民國94年11月18日第一審判決（起訴案號：臺灣臺南
地方法院檢察署93年度偵字第12368號），提起上訴，本院判決
如下：
    主  文
原判決關於被告丙○○部份撤銷。
丙○○連續傷害人之身體，處拘役陸拾日，如易科罰金，以佰
元折算壹日。
    事  實
一、甲○○因停車糾紛，於民國九十三年十月三十一日二十時五
    分許，前往丙○○位於臺南縣永康市○○路二一七巷三弄五
    九號住處理論，雙方因而爆發嚴重口角衝突，隨又各基於傷
    害之犯意，出手互毆對方之頭部、胸部等處（甲○○業經原
    審判處罪刑確定），此際，隨同前往之甲○○配偶乙○○在
    場見狀，趨前欲拉開甲○○、丙○○二人，丙○○即基於傷
    害之概括犯意，出手毆打乙○○胸部，致甲○○受有左側臉
    部瘀腫三×三公分、前額部挫擦傷一×一公分、前胸部挫抓
    傷二×二公分等傷害，乙○○受有胸部挫擦傷等傷害。
二、案經甲○○、乙○○分別訴由臺南縣警察局永康分局報請臺
    灣臺南地方法院檢察署檢察官偵查起訴。
    理  由
一、訊據被告丙○○固坦承有於前開時、地出手毆打告訴人甲○○成傷之情不諱，惟矢口否認有何傷害犯行，辯稱：告訴人
    甲○○先侵入伊住宅並出手毆打伊，伊係基於正當防衛行為
    ，才還手回擊而發生互毆；另外，伊並無出手毆打告訴人乙○○云云。經查：
  (一)被告丙○○業於偵查及原審供稱：「甲○○為了停車問題來
    找我說影響他出入；甲○○推開門二次，確實是叫我把車停
    好」等語在卷（見偵查卷第十一頁、原審卷第六六頁），堪
    認甲○○為要求被告丙○○將車輛停好，而先後二次進入被
    告丙○○住宅之行為，乃屬具有正當理由，甲○○所為尚與
    刑法第三百零六條無故侵入住宅罪之構成要件有間，且甲○○被訴無故侵入住宅罪部份，亦經原審不另為無罪之諭知，
    合先敘明。
  (二)被告丙○○出手毆打甲○○之頭部、胸部等處，致甲○○受
    有左側臉部瘀腫三×三公分、前額部挫擦傷一×一公分、前
    胸部挫抓傷二×二公分等傷害之情，業據告訴人甲○○指訴
    明確，且有永達醫院診斷證明書一紙在卷可憑（見警卷第九
    頁）。雖被告丙○○辯稱：係甲○○先侵入伊住宅並出手毆
    打伊，伊基於正當防衛，始出手毆打被告甲○○云云，然按
    正當防衛必須對於現在不法之侵害始得為之。彼此互毆，必
    以一方初無傷人之行為，因排除對方不法之侵害而加以還擊
    ，始得以正當防衛論。互毆係屬互為攻擊之傷害行為，縱令
    一方先行出手，而還擊之一方在客觀上苟非單純對於現在不
    法之侵害為必要排除之反擊行為，因其本即有傷害之犯意存
    在，則對其互為攻擊之還手反擊行為，自無主張防衛權之餘
    地。（參照最高法院八三年度台上字第四二二九號、八四年
    度台非字第二○八號、九二年度台上字第三○三九號、九十
    四年度台上字第四一九九號判決）。查，甲○○並無「無故
    侵入住宅」之犯行，已如上述，則其此部分之行為，對被告
    而言，並無所謂「現在不法之侵害」，至為灼然；次查，被
    告丙○○與甲○○因停車糾紛，爆發嚴重口角衝突，被告丙○○因不滿甲○○先出手毆打伊，即還手回擊而發生互毆一
    節，業據被告丙○○自承在卷，且經證人張芳進於原審審理
    時證稱：「我是社區的理事長，當時住戶告訴我外面有人在
    打架‧‧‧我到現場就看到甲○○與丙○○一直在互毆，我
    就去勸架」等情明確（見原審卷第九一至九二頁），而縱然
    本件如被告丙○○所辯係甲○○先出手毆打被告屬實，然甲○○受傷之身體部位係頭部、胸部，非手部，則被告顯非單
    純對於現在不法之侵害為必要排除之反擊行為，其本即有傷
    害甲○○之犯意存在甚明，依上開最高法院判決之說明，則
    對其互為攻擊之還手反擊甲○○頭部、胸部成傷行為，自無
    主張防衛權之餘地。是被告丙○○所辯上情，委無可採。
  (三)又被告甲○○與丙○○互毆之際，乙○○趨前欲拉開二人，
    被告丙○○即出手毆打乙○○胸部，致乙○○受有胸部挫擦
    傷等傷害一節，業據告訴人乙○○指訴明確，並有永達醫院
    診斷證明書一紙在卷可憑（見警卷第十頁），且據證人張芳
    進於原審結證稱：「我本來看乙○○的衣服是完整的，在勸
    架的過程中，我看到丙○○有出拳打乙○○，應該是出拳打
    到乙○○的胸口位置，當時場面混亂，我不記得幾拳，但是
    有打是實在」等語屬實（見原審卷第九二頁），則被告丙○○辯稱伊並無毆打乙○○云云，尚無可採。又被告於本院聲
    請傳喚張芳進到庭對質此部分犯行一節，本院認證人張芳進
    與被告間，未有任何怨隙，衡情證人應無設詞攀誣，或是虛
    構事實以陷害被告之道理；況其於原審審理中到庭具結作證
    ，更係以刑事責任擔保其證言之真實性，故證人張芳進之上
    開證述內容，經核應無不可採信之處。故本院認無再傳喚張
    芳進之必要，併此敘明。
  (四)甲○○因停車糾紛與配偶乙○○前往被告丙○○住處理論，
    甲○○與丙○○雙方因而爆發嚴重口角衝突，隨又各基於傷
    害之犯意，出手互毆對方之頭部、胸部等處成傷，此際，乙○○在場見狀，趨前欲拉開甲○○、丙○○二人，丙○○亦
    基於傷害之犯意，出手毆打乙○○胸部成傷等情，已如上述
    ，則丙○○既見甲○○、乙○○夫婦「一同前來」理論，嗣
    與甲○○發生嚴重口角衝突，進而互毆，繼將在場趨前欲拉
    開彼等二人之乙○○「一起毆打」，則其顯非單純一行為觸
    犯數罪名，亦非數個各別犯意之數行為，乃係基於概括犯意
    之數行為，殆無疑義。
  (五)綜上，被告上開所辯，顯係事後卸責之詞，尚非可採，本件
    事證明確，被告丙○○連續毆打甲○○、乙○○之普通傷害
    犯行，堪以認定，自應依法論科。
二、核被告丙○○所為，係犯刑法第二百七十七條第一項之普通
    傷害罪。又被告所為數行為，時間緊接，所犯罪名相同，顯
    係出於概括之犯意為之，為連續犯，爰依刑法第五十六條之
    規定以一罪論，並加重其刑。公訴人認係單純一罪，尚有未
    洽。原審以被告事證明確，據以論罪科刑，固非無見，惟查
    原判決認被告所犯傷害甲○○、乙○○之罪，犯意各別，行
    為互殊，應分論併罰，尚有未洽。被告上訴意旨否認犯罪，
    雖無理由，但原判決既有上述可議之處，自屬無可維持，應
    就被告丙○○部分予以撤銷改判。爰審酌被告丙○○因停車
    細故與甲○○發生爭執，即與甲○○互毆，復出手傷害乙○○，造成甲○○、乙○○所受傷害之程度，兼衡被告丙○○
    犯後否認犯行，欠缺悔意等一切情狀，量處如主文第二項所
    示之刑，並諭知易科罰金之折算標準。
據上論斷，應依刑事訴訟法第369條第1項前段、第364條、第299
條第1項前段，刑法第56條、第277條第1項、第41條第1項前段，
罰金罰鍰提高標準條例第1條前段、第2條，判決如主文。
本案經檢察官王碧霞到庭執行職務。
中    華    民    國    95    年    3     月    30    日
                  刑事第三庭    審判長法  官  陳義仲
                                      法  官  張世展
                                      法  官  陳顯榮
以上正本證明與原本無異。
不得上訴。
                                      書記官  陳嘉琍
中    華    民    國    95    年    3     月    30    日
附錄法條：
刑法第二百七十七條第一項：
傷害人之身體或健康者，處三年以下有期徒刑、拘役或一千元以
下罰金。


司法院資訊處製作；財團法人民間司法改革基金會備份。
